【裁判字號】    95,訴,760
【裁判日期】    951120
【裁判案由】    違反毒品危害防制條例
【裁判全文】
臺灣雲林地方法院刑事判決               95年度訴字第760號
公  訴  人  臺灣雲林地方法院檢察署檢察官
被      告  甲○○
                    （現在臺灣雲林第二監獄執行中）
上列被告因違反毒品危害防制條例案件，經檢察官提起公訴（95
年度毒偵字第1560號），於本院準備程序進行中，被告就被訴事
實為有罪之陳述，經合議庭裁定由法官一人獨任進行簡式審判程
序，判決如下：
    主      文
甲○○施用第一級毒品，累犯，處有期徒刑拾月。
    事實及理由
一、犯罪事實：
    甲○○前因施用毒品案件，經臺灣彰化地方法院判處有期徒
    刑8 月確定，甫於民國91年9 月25日執行完畢，並經臺灣彰
    化地方法院裁定令入戒治處所施以強制戒治，而於92年5 月
    17日執行完畢出所。猶不知悔改，又染有施用毒品之惡習，
    自95年7 月1 日下午3 時許起，至95年7 月26日上午10時許
    ，在彰化縣芳苑鄉○○路○○段589 號其住處或鄰近之彰化
    縣芳苑鄉博愛村海埔新生地堤防處，以將第一級毒品海洛因
    （下稱海洛因）放入香煙內吸食之方式，接續施用海洛因，
    約每2 至3 天施用1 次。嗣於95年7 月26日下午5 時10分許
    ，為警於彰化縣芳苑鄉○○村○○巷路旁查獲。
二、認定犯罪事實所憑證據及理由：
  (一)彰化縣警察局二林分局委託檢驗尿液代號與真實姓名代號對
    照表。
  (二)詮昕科技股份有限公司濫用藥物尿液檢驗報告。
  (三)刑事資料查註紀錄表。
  (四)被告甲○○於警詢之供述筆錄。
  (五)被告甲○○於本院審理時，就上開犯罪事實坦白承認，核與
    前揭證據資料相符，被告犯行，堪以認定，應予依法論科。
三、論罪科刑之理由：
  (一)核被告所為，係犯毒品危害防制條例第10條第1項之施用第
    一級毒品罪。
  (二)刑法第56條連續犯之規定，業於94年1 月7 日經立法院刪除
    ，新修正刑法於95年7 月1 日施行，本案被告施用毒品期間
    為上開規定修正之後，依前述刪除連續犯規定之立法說明，
    連續犯之規定廢除後，對於部分習慣犯，例如吸毒等犯罪，
    是否會因適用數罪併罰而使刑罰過重產生不合理之現象一節
    ，在實務運用上應可參考德、日等國之經驗，委由學界及實
    務以補充解釋之方式，發展接續犯之概念，對於合乎「接續
    犯」或「包括的一罪」之情形，認為構成單一之犯罪，以限
    縮數罪併罰之範圍，用以解決上述問題。又接續犯係指如數
    行為於同時同地或密切接近之時地實施，侵害同一之法益，
    各行為之獨立性極為薄弱，依一般社會健全觀念，在時間差
    距上，難以強行分開，在刑法評價上，以視為數個舉動之接
    續施行，合為包括之一行為予以評價，較為合理，而為包括
    之一罪，最高法院86年臺上字第3295號判例意旨參照。則接
    續犯乃行為人主觀上出於一犯罪決意，在時間空間密接之情
    況下，出於數個自然行為，而持續侵害同一法益之犯罪，其
    特徵在於每個行為原即足獨立成罪，即其所實現之構成要件
    並非預定須實施數次行為始足成罪，然由於自數行為完成後
    逆溯觀察之結果，各該行為於時空密接之情況下，顯然於評
    價上喪失其獨立性，遂將各該行為全體包括地斷為一罪，此
    與集合犯乃立法者於架構構成要件行為之初，原即將多數同
    種行為之反覆實施預定於內，從而，實施1 次固仍足以成罪
    ，縱使於同一意思下多次反覆實施，亦僅包括地成立一罪，
    如收集犯、散布犯、常業犯之概念，尚有不同。依上開立法
    說明，對於習慣犯者，立法者鼓勵以接續犯之概念認定被告
    之罪數，以避免數罪併罰之過苛。經查，本案被告自95年7
    月1 日下午3 時許起，至95年7 月26日上午10時許，因心情
    低落，需藉毒品以滿足，而在彰化縣芳苑鄉○○路○○段58
    9 號其住處或鄰近之彰化縣芳苑鄉博愛村海埔新生地堤防處
    ，約每2 至3 天即施用1 次海洛因，業據被告供承在卷，顯
    見被告多次施用海洛因時間密切接近，地點相鄰，皆基於施
    用毒品之慣常習性反覆所為，已施用海洛因成癮，具有施用
    海洛因之習慣，屬習慣犯，則各行為間之獨立性極為薄弱，
    難以強行分開，揆諸前開說明，因刑法已刪除連續犯規定，
    宜認定為接續犯行，是被告之行為之起迄皆在95年7 月1日
    新修正施行刑法後，即無新舊法比較之問題，爰逕依修正後
    之現行刑法，認定被告係犯接續施用第一級毒品罪。至公訴
    意旨認此為包括一罪之集合犯，與前開說明不符，尚有誤會
    。
  (三)被告前因施用毒品案件，經臺灣彰化地方法院判處有期徒刑
    8 月確定，甫於91年9 月25日執行完畢，有臺灣高等法院被
    告前案紀錄表在卷可按，其受有期徒刑執行完畢，5 年內再
    犯本案最重本刑為有期徒刑以上之罪，為累犯，應依刑法第
    47條規定加重其刑。
  (四)爰審酌被告前有毒品、槍砲等前科，有臺灣高等法院被告前
    案紀錄表1 份可佐，可見被告素行不佳，並施用毒品成癮，
    實須藉由監獄管理單位，施予矯正，以期收教化之功能，兼
    衡其犯後坦承犯行，有誠心悔悟並表明希藉此執行而戒去毒
    癮，另本次再犯施用毒品案件距前次強制戒治執行完畢之日
    即92年5 月17日，已有3 年餘，可見被告尚存一絲抗拒毒品
    之決心，及其智識、家庭狀況等一切情狀，量處如主文所示
    之刑。
四、應適用之法律：
  (一)刑事訴訟法第273條之1第1項、第299條第1項前段。
  (二)毒品危害防制條例第10條第1項。
  (三)刑法第11條前段、第47條第1項。
本案經檢察官乙○○到庭執行職務。
中    華    民    國    95    年    11    月    20    日
                刑事第五庭    法  官  藍家偉
以上正本證明與原本無異。
如不服本判決，應於判決收受後10日內，向本院提出上訴狀（須
附繕本）。
                              書記官  徐基典
中    華    民    國    95    年    11    月    20    日
附錄本案論罪科刑法條全文：
毒品危害防制條例第10條：
施用第一級毒品者，處六月以上五年以下有期徒刑。
施用第二級毒品者，處三年以下有期徒刑。


司法院資訊處製作；財團法人民間司法改革基金會備份。
